臺灣臺北地方法院民事判決　　　　　　100年度簡上字第402號
上　訴　人　林益全
被　上訴人　張竹煌
上列當事人間請求返還不當得利事件，上訴人對於民國100年8月
24 日本院臺北簡易庭100年度北簡字第3210號第一審判決提起上
訴，本院於民國100年12月6日言詞辯論終結，本院判決如下：
    主  文
上訴駁回。
第二審訴訟費用由上訴人負擔。
    事實及理由
一、上訴人起訴主張：兩造於民國94年11月16日簽訂租牌合約後
    ，被上訴人以大陸旅行社未匯款為由，向上訴人表示需要資
    金付飯店訂房費用，故上訴人陸續於95年2、3月間幫忙被上
    訴人支付42萬5,000元之飯店訂房費用，詎被上訴人迄今未
    履行債務，屢經上訴人催討，均置之不理，爰依不當得利法
    律關係，提起本件訴訟，並聲明：被上訴人應給付上訴人48
    萬4,730元，及自96年9月22日起至清償日止按週年利率5％
    計算之利息。
二、被上訴人則以：兩造曾經簽訂合約書，上訴人同意為伊刷卡
    支付訂房費用，嗣後反悔就訂房費用部分，對被上訴人提出
    盜刷信用卡告訴，已經臺灣臺北地方法院檢察署以98年度偵
    字第7874號不起訴處分在案，是上訴人請求並無理由。又被
    上訴人並未積欠上訴人金錢，該筆金額已與上訴人對好帳，
    對帳後是上訴人積欠被上訴人金錢，此部分亦經福建金門地
    方法院判決確定，上訴人提起訴訟並無理由。
三、原審為上訴人敗訴之判決，上訴人不服提起上訴，上訴聲明
    為：(一)原判決廢棄。(二)被上訴人應給付上訴人48萬4,73
    0元。被上訴人則答辯聲明：上訴駁回。
四、上訴人主張被上訴人以其信用卡支付飯店費用42萬5,000元
    ，為被上訴人否認，並以前詞置辯，則本案應審酌者厥為被
    上訴人是否無法律上原因受有利益，上訴人依不當得利法律
    關係請求被上訴人返還，是否有理由？
(一)按當事人主張有利於己之事實者，就其事實有舉證之責任，
    民事訴訟法第277條前段定有明文；又民事訴訟如係由原告
    主張權利者，應先由原告負舉證之責，若原告先不能舉證，
    以證實自己主張之事實為真實，則被告就其抗辯事實即令不
    能舉證，或其所舉證據尚有疵累，亦應駁回原告之請求，最
    高法院17年上字第917號判例可資參照。次按，主張不當得
    利請求權存在之當事人，對於不當得利請求權之成立要件應
    負舉證責任，即應證明他方係無法律上之原因而受利益，致
    其受有損害。如受利益人係因其給付而得利時，所謂無法律
    上之原因，即指其給付欠缺給付之目的，故主張該項不當得
    利請求權存在之當事人，自應舉證證明其欠缺給付之目的，
    始符舉證責任分配之原則，最高法院99年台上字第2019號判
    決要旨可資參照。
(二)查兩造於95年2月6日簽立合約書，第3條約定：「乙方（即
    被上訴人）使用晉詮旅行社訂房及任何產生之稅金需由乙方
    負責並需支付甲方（即上訴人）10％手續費及按時向政府繳
    納稅金，若逃稅被政府稅務機關查處必須由乙方負責繳納，
    與甲方無關及產生任何法律違法行為由乙方行負責。訂房之
    費用則由甲方刷卡乙方再付其費用給予甲方。」，有系爭合
    約書在卷可查（見福建金門地方法院金城簡易庭96年度城簡
    字第25號卷第44頁）。上訴人固否認與被上訴人簽署系爭合
    約書，惟上訴人於95年2、3月間以台北富邦銀行信用卡及中
    國信託商業銀行信用卡為被上訴人刷卡支付飯店費用後，包
    含其自身之刷卡消費，95年3月6日、4月6日前應繳付之台北
    富邦銀行2、3月份信用卡費為6萬1,323元、9萬5,369元，95
    年3月3日、4月3日前應繳付之中國信託商業銀行2、3月份信
    用卡費為4萬5,930元、59萬3,122元，95年2月份應付之信用
    卡款，俱由上訴人於繳款期日前付清，且上訴人另於95年3
    月份支付1,000元服務費與中國信託商業銀行，以獲得點數
    加倍之服務乙節，有台北富邦銀行信用卡消費明細及帳單、
    中國信託商業銀行2、3月VIP消費明細暨收費收執表在卷可
    查，果系爭合約書為被上訴人偽造者，兩造本無契約關係，
    上訴人何需提供信用卡與被上訴人充作飯店訂房費用之支付
    工具？何以上訴人收受信用卡帳單後，竟如期繳款而未即時
    向被上訴人請求？而上訴人除空言否認曾經簽署系爭合約書
    外，復未提出其他積極證據以實其說，即難認其否認系爭合
    約書一詞可採。參以上訴人曾以被上訴人在系爭合約書上偽
    造上訴人署押，謊稱上訴人有與被上訴人簽立系爭合約書及
    上訴人積欠被上訴人債務，向福建金門地方法院起訴請求上
    訴人清償債務，認被上訴人涉犯刑法第217條、第216條、21
    0 條之行使偽造私文書罪嫌，而向臺灣臺中地方法院提起自
    訴，經臺中地方法院以97年度自字第51號判決被上訴人無罪
    ，上訴人上訴為臺灣高等法院臺中分院98年度上訴字第1484
    號判決駁回後，再上訴亦經最高法院99年度臺上字第8273號
    判決駁回上訴確定在案，有前開臺灣高等法院及最高法院判
    決在卷可查（見原審卷第57至65頁、第71至73頁），益見上
    訴人否認系爭合約書之真正，並無理由。上訴人既無法舉證
    證明系爭合約書為被上訴人偽造，被上訴人縱受有上訴人主
    張之利益，在系爭合約書未經兩造撤銷或終止前，當非無法
    律之原因而受有利益，自無不當得利可言，上訴人主張依不
    當得利法律關係請求被上訴人給付，應無理由。
五、綜上所述，上訴人無法舉證證明系爭合約書為被上訴人偽造
    ，難認被上訴人無法律上原因受有利益，上訴人依不當得利
    法律關係請求被上訴人給付48萬4,730元，為無理由。原審
    為上訴人敗訴之判決，並無不合。上訴意旨指摘原判決不當
    ，求予廢棄改判，非有理由，應予駁回。
六、本判決之基礎已臻明確，上訴人聲請訊問證人潘詠酩、莊靜
    子、張靜儀、鍾佩玲，並聲請本院向財政部臺灣省北區國稅
    局調查朱安麗93至96年度個人綜合所得稅各類查詢清單、安
    佳旅行社93至96年度員工薪資扣繳名單、函交通部觀光局調
    查朱安麗任職安佳旅行社日期及離職日期、函經濟部及交通
    部觀光局查詢安佳旅行社93至96年度公司經理人為何人、被
    上訴人有無旅行業經理人資格、函勞工保險局查朱安麗投保
    資料明細、函中央健康保險局調查朱安麗投保資料明細、函
    移民署調查沈長輝來臺入境及出境所搭乘之航空公司和接待
    的旅行社、命被告提出94年10月4日買賣合約書正本、系爭
    合約書正本、匯款收據、深圳辦事處付款正本、經上訴人同
    意刷卡之證據、支付100萬元及人民幣25萬元與上訴人之收
    據、匯款15萬元收據、639人與組團社合約書、沈長輝入台
    由上訴人交被上訴人操作之證據及匯款予南方航空公司收據
    等，均與上訴人依據不當得利法律關係請求無關，無調查之
    必要。兩造其餘攻擊防禦方法及舉證，核與判決結果無影響
    ，爰不一一論列，並此敘明。
七、據上論結，本件上訴為無理由，依民事訴訟法第436條之1第
    3項、第449條第1項、第78條，判決如主文。
中    華    民    國    100    年   12    月    20    日
            民事第三庭    審判長法  官  郭美杏
                                法  官  汪怡君
                                法  官  趙雪瑛
以上正本係照原本作成。
本件不得再上訴。
中    華    民    國   100    年    12    月    20    日
                                書記官  廖素芳